【裁判字號】    99,上訴,2413
【裁判日期】    991027
【裁判案由】    妨害自由等
【裁判全文】
臺灣高等法院刑事判決                99年度上訴字第2413號
上  訴  人
即  被  告  乙○○
            壬○○
            癸○○
            己○○
前二人共同
選任辯護人  江仁俊律師
上  訴  人
即  被  告  辛○○
上列上訴人即被告等因妨害自由等案件，不服臺灣桃園地方法院
98年度訴字第946 號，中華民國99年4 月26日第一審判決（起訴
案號：臺灣桃園地方法院檢察署98年度偵字第6749、10911 、12
930 、14482 號），提起上訴，本院判決如下：
    主  文
原判決關於乙○○（除其持有第二級毒品部分外）、壬○○、癸○○、己○○、辛○○部分，均撤銷。
乙○○共同傷害人之身體，處有期徒刑捌月；又成年人與少年共
同以強暴脅迫方法，剝奪人之行動自由，處有期徒刑月，扣案
西瓜刀壹把沒收。
壬○○共同傷害人之身體，累犯，處有期徒刑陸月，如易科罰金
以新臺幣壹仟元折算壹日。
癸○○共同傷害人之身體，處有期徒刑肆月，如易科罰金以新臺
幣壹仟元折算壹日。
己○○共同傷害人之身體，處拘役伍拾玖日，如易科罰金以新臺
幣壹仟元折算壹日。
辛○○成年人與少年共同以強暴脅迫方法，剝奪人之行動自由，
處有期徒刑肆月，如易科罰金以新臺幣壹仟元折算壹日，扣案西
瓜刀壹把沒收。
乙○○、壬○○、癸○○、己○○被訴在我愛台妹小吃店恐嚇危
害安全部分，均無罪。
其他上訴駁回。
乙○○上開撤銷改判與上訴駁回部分所處之有期徒刑，應執行有
期徒刑壹年。
    事  實
一、壬○○前因詐欺案件，經本院以96年度桃簡字第2549號判處
    有期徒刑4 月確定，並於民國97年4 月15日易科罰金執行完
    畢。
二、乙○○於98年2 月6 日下午6 時許，駕駛車牌號碼G8-8763
    號自小客車搭載壬○○、沈建昇及另二名姓名年籍不詳之成
    年男子，行經桃園縣八德市○○里○○街22號前，與駕車外
    出之羅河妹因會車問題發生爭吵，適羅河妹之鄰居戊○○見
    狀出面調解，並要求乙○○駕駛之車輛暫停，欲引導羅女駕
    車先行以避免道路塞車，惟此舉招致乙○○不悅，遂對戊○○以三字經辱罵（公然侮辱部分未據告訴），再對戊○○恫
    稱：「關你屁事，你是沒被打過是不是。」等語，此時戊○○之弟即丁○○，於屋內聽聞見聞其兄遭人辱罵，遂外出察
    看，乙○○乃進而與戊○○、丁○○（該二人以下簡稱張氏
    兄弟）發生衝突，壬○○、沈建昇（經原審判決確定）及該
    車上另二名不詳年籍姓名之成年男子見狀，隨即下車並自前
    開自用小客車後行李箱分別取出不詳之人所有之球棒、鐵棍
    、棍棒等物，而與乙○○共同基於恐嚇進而傷害之犯意聯絡
    ，由乙○○徒手，壬○○、沈建昇及該二名姓名年籍不詳之
    成年男子分持棍棒、鐵棒、球棒共同毆打張氏兄弟，張氏兄
    弟因不敵乙○○等人之毆打，遂負傷逃進屋內並將大門栓鎖
    以抵擋乙○○等人之攻擊，並向警報案。然乙○○等人見狀
    猶未罷手，乃要求張氏兄弟開門，並朝屋內丟擲石塊，又續
    持棍棒、鐵棒、球棒敲打、砸毀戊○○住家門窗及玻璃（毀
    損部分未據告訴）。警方到達現場後，乙○○等人猶趁張氏
    兄弟開門之際，分持棍棒、鐵棒、球棒接續分持棍棒、鐵棒
    、球棒毆打之，張氏兄弟再度逃入屋內躲藏，乙○○、壬○○、沈建昇及該二名姓名年籍不詳之人則續對屋內之張氏兄
    弟叫囂：「衝進去！給他死！」等語，張氏兄弟均因而心生
    畏懼，致生危害於安全。俟員警勸阻及戒護，張氏兄弟乃開
    門經救護車送往桃園縣桃園市財團法人天主教聖保祿修女會
    醫院（下稱「聖保祿醫院」）就醫。然乙○○未因張氏兄弟
    受傷就醫而作罷，要求壬○○以門號0000000000號行動電話
    撥打門號0000000000號行動電話，邀集癸○○夥同己○○、
    黃秉文、游秉崑（黃秉文、游秉崑2 人均經原審判決確定）
    等人至聖保祿醫院會合。嗣於98年2 月6 日下午6 時30分許
    ，乙○○等人於聖保祿醫院急診室外會合後，乙○○、壬○○乃承前傷害之犯意，而與癸○○、己○○、黃秉文、游秉
    崑等人共同基於恐嚇進而傷害之犯意聯絡，於進入急診室內
    覓得張氏兄弟後，持續叫囂並共同徒手毆打正在醫治包紮之
    張氏兄弟，張氏兄弟負傷逃入診療室躲藏，並由醫護人員關
    上鐵門以為阻擋，乙○○等人始罷手離去。張氏兄弟因受乙○○等人之毆打，戊○○受有左側頭皮撕裂傷（二處），臉
    部擦傷，右手肘及左手挫傷等傷害，丁○○則受有頭部及臉
    部多處擦傷及撕裂傷，前胸壁挫傷等傷害。
三、因呂雨霖遭不明人士砍殺身亡，其生前友人獲知庚○○於呂
    雨霖遭人砍殺時在場，為覓得兇手，辛○○乃與閻姓少年（
    民國80年5 月間出生，為18歲未滿之少年，經另案裁定保護
    處分確定）、林思榮、楊順翔、吳佳勳（以上3 人均經原審
    判決確定）等人，共同基於剝奪人之行動自由之犯意聯絡，
    由辛○○指示閻姓少年、楊順翔、林思榮及吳佳勳將庚○○
    帶至呂雨霖靈堂，以逼問呂雨霖遭何人砍殺。閻姓少年、林
    思榮、楊順翔、吳佳勳即於98年3 月25日晚間10時許，共持
    林思榮先前購買之西瓜刀1 支，分乘2 部機車，前往庚○○
    任職之桃園縣八德市○○路1151號「福林加油站」尋覓庚○○。閻姓少年等人抵達前址加油站後，因要求黃俊榮立即隨
    其等離開未果，即由林思榮取出上開西瓜刀指向庚○○，脅
    迫庚○○前往桃園縣八德市○○路686 號呂雨霖靈堂說明呂
    雨霖被害始末。庚○○見狀，因懼怕遭受林思榮等人傷害，
    乃聽命其等指示，乘坐於吳佳勳所駕駛並搭載林思榮之機車
    中間，另由楊順翔騎乘機車搭載閻姓少年押後，押送庚○○
    前往上址呂雨霖靈堂。到達後，閻姓少年等人因見乙○○亦
    在現場，即將黃俊榮押交由乙○○處理，乙○○即與承前剝
    奪人行動自由犯意之辛○○、閻姓少年、楊順翔、林思榮、
    吳佳勳等人共同基於剝奪人行動自由之犯意聯絡，命庚○○
    下跪，質問呂雨霖遭殺害情形及有無參與等情事，並向庚○○恫稱：「如不說實話就會被打死。」等語，庚○○如回答
    不知道、不知情，或與乙○○意向相左之答案，乙○○及辛○○即以拳、腳毆（踹）打其臉部、下巴、胸部等身體部位
    （傷害部分未據告訴），乙○○、辛○○及閻姓少年、楊順
    翔、林思榮、吳佳勳等人共同以上開強暴、脅迫方法剝奪庚○○之行動自由，經過約1 小時之久，庚○○方得離開現場
    。嗣經庚○○報警，始悉上情，並經警循線於98年5 月14日
    下午1 時30分許在閻姓少年於桃園縣八德市（地址詳卷內所
    載）住處廚房冰箱上，扣得上開西瓜刀1 支。
四、乙○○明知大麻為毒品危害防制條例規定之第二級毒品，非
    依規定不得持有，竟基於持有第二級毒品之犯意，於98年5
    月14日前之不詳時間，在其位於桃園縣桃園市○○街15號5
    樓501 室前住處，自其不詳姓名友人「小黃」處，收受第二
    級毒品大麻1 包（驗餘毛重0.87公克）後，即置放於其上開
    住處而持有之，嗣經警於98年5 月14日上午6 時50分許，於
    該處查獲並扣得前開第二級毒品大麻1 小包（驗餘毛重0.87
    公克）。
五、案經丁○○、戊○○訴由桃園縣政府警察局八德分局報請臺
    灣桃園地方法院檢察署檢察官偵查起訴。
    理  由
壹、程序部分：
一、被告癸○○被訴強押被害人庚○○之剝奪行動自由罪嫌部分
    （如起訴書犯罪事實四所載），未經原審判決，於原審之訴
    訟關係並未消滅，自非屬本件上訴範圍之內，本院不得就該
    部分加以審理，先予敘明。
二、本件下列所引用被告以外之人於審判外之言詞或書面陳述，
    悉經當事人、辯護人於本院準備程序期日明白表示同意作為
    證據，復陳明該等證據取得並無違法情形（見本院卷第120
    頁反面），本院審酌前開供述證據作成時之情況，並無不當
    取供及證明力明顯過低之瑕疵，且與上揭待證事實具有關聯
    性，核無證據力明顯過低之情事，認以之作為證據應屬適當
    ，依刑事訴訟法第159 條之5 第1 項所定傳聞例外之同意法
    則，應認均有證據能力。
貳、實體部分：
一、傷害被害人張氏兄弟部分：
    訊據被告乙○○、壬○○2 人對於事實欄二所示共同傷害及
    恐嚇被害人張氏兄弟之事實、被告癸○○、己○○2 人對於
    事實欄二所示共同傷害被害人張氏兄弟之事實，均坦承不諱
    ，核與證人即共犯游秉崑於警詢、偵訊中、證人即共犯黃秉
    文於警詢、偵訊及原審審理時供述之情節大致相符（見偵字
    第10911 號卷二第7 、8 、35、36、46至48、59、60頁、原
    審卷第138 頁反面），並經證人即告訴人戊○○於警詢及偵
    查中、證人即告訴人丁○○、證人羅河妹、目睹事件經過之
    許家利於警詢中證述本件因會車產生糾紛，被告等人進而於
    現場傷害、恐嚇被害人戊○○、丁○○之情節綦詳（見偵字
    第6749號卷第37、38頁、偵字第10911 號卷四第63、64、68
    、70、71、73至75、81、82、197 頁），復有告訴人戊○○
    、丁○○之聖保祿醫院98年2 月6 日診斷證明書2 紙、聖保
    祿醫院監視錄影畫面擷取照片18幀、告訴人戊○○住所遭毀
    損及受傷害暨蒐證照片等在卷足稽（見偵字第10911 號卷四
    第76、77頁、偵字第12390 號卷四第36至44、26至35頁），
    足徵被告乙○○、癸○○、己○○、壬○○等4 人之自白與
    事實相符，此部分事證已臻明確，被告乙○○、壬○○2 人
    與共犯沈建昇、另兩名不詳姓名成年男子所為如事實欄二所
    示共同傷害、恐嚇張氏兄弟、被告癸○○、己○○與共犯游
    秉崑、黃秉文之後於聖保祿醫院加入共同傷害張氏兄弟之犯
    行，均堪認定。
二、妨害被害人庚○○自由部分：
    訊據被告乙○○於上訴意旨狀已表明對於妨害被害人庚○○
    自由部分坦承不諱，並於本院審理中辯稱：伊在呂雨霖靈堂
    見被害人庚○○被閻姓少年等人帶來，因情緒激動方毆打被
    害人庚○○等語。訊據被告辛○○固不否認有於呂雨霖靈堂
    毆打被害人庚○○之事實，惟矢口否認有何共同剝奪他人行
    動自由犯行，辯稱：伊並未指示楊順翔等人挾持被害人庚○○至呂雨霖靈堂，伊只是當時剛好在呂雨霖靈堂現場，押人
    之事伊不知情，伊因是呂雨霖好友，一時情緒激動才會犯案
    等語。經查：
（一）被害人庚○○如何被妨害自由，經其於警詢、偵查及原審
      審理中證稱：98年3 月25日晚間10時，閻姓少年、吳佳勳
      及另2 名男子騎機車到伊上班之桃園縣八德市○○路1151
      號福林加油站，表示其等大哥被砍之事伊亦有份，要伊前
      往澄清，伊表示下班後再行前往，但閻姓少年等4 人不同
      意，並持西瓜刀在伊面前揮動，伊躲入辦公室，但仍被拉
      出來強押上對方之摩托車，伊坐在中間，前後有人將伊夾
      住，載往桃園縣八德市○○路686 號某住處內，伊在該處
      遭限制自由及被毆打，現場約10人，有人對伊罵三字經、
      出言恐嚇伊若不說實話會被打死等，並由被告乙○○命其
      下跪，加以盤問呂雨霖死亡時伊是否在場及相關問題，當
      伊回答之答案令對方不滿意時，被告乙○○即對其拳打腳
      踢，被告辛○○亦有打伊巴掌，伊被控制行動自由過程長
      達約1 小時，待警察找到伊才離開等語（見偵字第10911
      號卷二第84、85、147 、149 頁、原審卷三第5 至8 頁）
      。
（二）被害人庚○○所述被強押至呂雨霖靈堂之過程，並有下列
      證據可佐：
      1.證人即共犯閻姓少年於警詢時證稱：伊等4 人騎機車至
        庚○○工作之加油站，欲押庚○○至呂雨霖靈堂，要庚○○說明有無參與行兇過程，因庚○○不願意順從，林
        思榮遂拿出刀子，4 人強押庚○○上機車，由吳佳勳騎
        車，中間坐庚○○，最後面坐林思榮，伊與楊順翔跟在
        後方，這次去押庚○○是辛○○指使的等語（見偵字第
        10911 號卷四第139 至141 、147 頁）。
      2.證人即共犯楊順翔於警詢、偵查中證稱：伊有參與押走
        庚○○一事，伊等共4 人2 車前往，林思榮持刀恐嚇庚○○，要其上吳佳勳的機車，由林思榮押著庚○○並坐
        在其後，押至綽號「華哥」呂特華住家，是辛○○在呂
        特華家叫伊等去將庚○○押回來質問呂雨霖遭人砍殺當
        日庚○○有無在場一事，這次事件是辛○○教唆、指使
        伊等強押庚○○等語（見偵字第10911 號卷二第141 至
        144 頁、176 至178 頁）。
      3.證人即共犯林思榮於偵查時證稱：伊有與吳佳勳、楊順
        翔、閻姓少年一起持刀將庚○○押至桃園縣八德市○○
        路686 號交給「裕隆」即乙○○，是辛○○在呂特華家
        叫伊等4 人去押人，當天伊等就去押人，伊等將庚○○
        交給乙○○時，現場還有辛○○、呂欣哲等語（見偵字
        第10911 號卷二第227 至228 頁）。
      4.證人即共犯吳佳勳於偵訊時，對於所詢其4 人是否當面
        受被告辛○○之指使前去押人一節，為肯定之回答，並
        稱：壓過去後，因乙○○年紀較大，故交給乙○○質問
        等語（見偵字第10911 號卷二第124 至127 頁）。
      5.被告辛○○於警詢時供稱：伊有叫閻姓少年、楊順翔去
        把庚○○帶回來詢問呂雨霖被殺一事等語（見偵字第10
        911 號卷二第73頁），及於偵訊時供承：伊為了質問庚○○有無砍死呂雨霖一事，有指使吳佳勳、楊順翔、閻
        姓少年一起持刀將庚○○押至桃園縣八德市○○路686
        號交給伊及乙○○等語（同前偵查卷第99頁）。
      6.又參以卷附監聽譯文，被告壬○○於98年3 月25日晚間
        10時46分（被害人庚○○遭被告楊順翔等人挾持之時間
        為同日晚間10時許）以0000000000號行動電話撥打被告
        乙○○00000000號電話之通話內容：
          壬○○：大仔，慶哥說要先回去。
          乙○○：你叫他先聽一下。
          壬○○：等一下。
          綽號慶哥之人：喂。
          乙○○：剛剛雲龍（即被告辛○○）那一邊有抓到一
                  個，等一下帶去阿霖的靈堂，我們現在人有
                  夠，這一個都不老實。
        由上開通話內容（見偵字第10911 號卷三第86頁）可知
        ，被害人庚○○遭閻姓少年等人押至呂雨霖靈堂現場，
        與被告辛○○並非毫無關連。
      7.此外復有福林加油站監視畫面擷取照片12幀在卷可憑（
        見偵字第12390 號卷四第47至52頁），及另有扣案之西
        瓜刀1 把可資佐證，則被告辛○○指使共犯閻姓少年等
        4 人前往加油站將被害人庚○○強押至呂雨霖靈堂一節
        ，已堪認定；被告辛○○嗣後翻稱：伊僅於被害人庚○○被押到呂雨霖靈堂時，剛好在場，並未指示閻姓少年
        等人前往押回被害人庚○○等語，核與上開證據均有未
        合，顯係事後狡飾之詞，難以為採。又證人即共犯閻姓
        少年、吳佳勳、楊順翔等人雖均於原審審理時改稱：係
        閻姓少年提議將被害人庚○○押至呂雨霖靈堂前等語（
        見原審卷三第109 頁反面、128 、134 頁），然該等證
        詞非惟與其等前於警詢、偵查中陳述受被告辛○○指使
        等情不符，亦與被告辛○○於警詢、偵查中之供述互異
        ，且佐以一般常情，倘確為閻姓少年主使將被害人庚○○至呂雨霖靈堂，其當對被害人庚○○是否吐實、呂雨
        霖遭何人砍殺一事是否水落石出等節甚為關心，然閻姓
        少年、楊順翔、吳佳勳、林思榮等人將被害人庚○○押
        至呂雨霖靈堂後，即未再聞問，且閻姓少年尚與楊順翔
        逕自離開現場等情，經閻姓少年於警詢中陳稱在卷（見
        98年度偵字第10911 號偵查卷四第141 、142 頁），顯
        違常情，是其等事後翻異前詞，無非意在迴護，亦無足
        採。
      8.起訴書雖認被告乙○○有指揮被告辛○○唆使閻姓少年
        等人將庚○○強押至呂雨霖靈堂等情，惟證人閻姓少年
        、楊順翔、林思榮及吳佳勳等人均於警詢中供述其等係
        受被告辛○○之指示前往強押被害人庚○○等語如前，
        被告辛○○亦於警局初詢中供承係伊所指示等語，其等
        所述被告辛○○為指示之時間、地點均屬一致，此外查
        無其他證據證明被告乙○○有參與將被害人庚○○自加
        油站押至呂雨霖靈堂此階段之行為，即難認被告乙○○
        就此階段之妨害自由部分，與被告辛○○等人間有何犯
        意之聯絡及行為之分擔，併予說明。
（三）被害人庚○○所述伊於呂雨霖之靈堂亦被恐嚇、毆打及剝
      奪行動自由一節，有下列證據可佐：
      1.被告辛○○於警詢時供稱：伊告知庚○○如果不說，讓
        伊知道還有誰，伊會去找庚○○，若庚○○不老實說，
        等一下還會繼續被打，乙○○有用腳踢庚○○之身體好
        幾下，也有用拳頭打庚○○的頭，現場的人不讓庚○○
        離開等語（見偵字第10911 號卷二第72至74頁）、於偵
        訊時供承：伊等在質問時，庚○○吞吞吐吐，所以乙○○有踹庚○○2 腳，伊要庚○○趕快老實講，再不老實
        講，等一下一定會被打等語（見偵字第10911 號卷二第
        99、100 頁）。
      2.當時適在現場之證人癸○○於警詢中陳稱：伊到場時，
        看到被告乙○○毆打庚○○，並叫庚○○罰站及罰跪等
        語（見偵字第10911 號卷一第294 頁），及於偵查中證
        稱：伊到上址時，看到庚○○跪在那邊，乙○○用腳踹
        庚○○，也有罵庚○○等語（同前偵查卷第295 頁）。
      3.被告乙○○亦坦承有於該靈堂內毆打被害人庚○○等情
        （見偵字第10911 號卷三第59、127 頁、偵聲字第294
        號卷第294 頁）。
      4.承上，復參以被害人庚○○係被強押前往上開靈堂，且
        隻身一人，於該靈堂內被命下跪、質問、恫嚇，又被毆
        打成傷，亦有其診斷證明書1 份在卷可按（見偵字第10
        911 號卷四第88頁），其自由權、身體權均遭侵害，生
        命權亦有被侵害之虞，衡以常情，被害人庚○○必亟欲
        離開該處，然其竟經過約1 小時方得離去，顯係受制於
        被告乙○○、辛○○等人之強暴、脅迫行為，其所述被
        控制行動自由過程長達約1 小時，待警察找到伊才離開
        等語，應屬實情，被害人庚○○於到達呂雨霖靈堂後，
        遭被告乙○○、辛○○盤問、毆打及恐嚇，顯無法自由
        離開現場，其被以強暴、脅迫方法剝奪行動自由之事實
        ，灼然明甚。被告乙○○辯稱伊未限制被害人庚○○之
        行動自由等語，殊難為採，又縱如被告乙○○所辯，當
        時係伊報警，然其亦於原審審理中供承是打電話叫警察
        來抓庚○○等語（見原審卷一第138 頁），其報警行為
        顯與其對被害人庚○○所為各犯行無涉，亦不足為對其
        有利之證明。
（四）綜上所述，此部分事證亦臻明確，被告乙○○、辛○○上
      開辯詞，均不足採。其2 人有如事實欄三所示與閻姓少年
      等人共同剝奪他人行動自由之犯行，已堪認定。
三、被告乙○○持有第二級毒品部分：
    訊據被告乙○○對於事實欄四所示持有第二級毒品大麻並遭
    查獲之事實坦承不諱，且扣案之菸草類物品經送檢驗結果，
    確含大麻藥品類四氫大麻酚陽性反應（毛重0.88公克，因鑑
    驗使用0.01公克，驗餘毛重0.87公克），有臺灣檢驗科技股
    份有限公司98年5 月27日UL/2009/50404 號濫用藥物檢驗報
    告在卷可稽（見偵字第14482 號卷第48頁），足認被告乙○○此部分自白內容與事實相符，其持有第二級毒品之犯行，
    事證明確，應依法論科。
四、法律之適用
（一）事實欄二部分：
      核被告乙○○、壬○○、癸○○、己○○等4 人所為如事
      實欄二所示之行為，均係犯同法第277 條第1 項之傷害罪
      。被告乙○○、壬○○2 人恐嚇告訴人戊○○、丁○○並
      進而傷害之，其等恐嚇之危險行為已為傷害之實害行為所
      吸收，不另論罪。被告乙○○、壬○○先後於會車現場、
      戊○○住處前、聖保祿醫院等處對告訴人戊○○及丁○○
      接續為傷害行為，其時間緊接、起因、目的均屬同一，應
      屬接續犯。被告乙○○、壬○○與沈建昇及另2 名姓名年
      籍不詳之成年男子，就此部分犯行有犯意聯絡及行為分擔
      ，均屬共同正犯；被告癸○○、己○○2 人與黃秉文、游
      秉崑等人於到達聖保祿醫院後之傷害犯行，亦有犯意聯絡
      及行為分擔，亦屬共同正犯。又被告乙○○、壬○○、癸○○、己○○以一行為而傷害被害人戊○○、丁○○2 人
      ，係一行為而觸犯數罪名，為想像競合犯，應依刑法第55
      條規定從一重之傷害罪處斷。另被告壬○○前有如事實欄
      所示之犯罪科刑與執行情形，有本院被告前案紀錄表1 份
      在卷足憑，其於有期徒刑執行完畢後5 年以內，再故意犯
      本件有期徒刑以上之罪，係屬累犯，應依刑法第47條第1
      項規定加重其刑。
（二）事實欄三部分：
      按刑法第302 條之妨害自由罪，係妨害他人自由之概括的
      規定，故行為人具有一定目的，以非法方法剝奪人之行動
      自由者，除法律別有處罰較重之規定（例如略誘及擄人勒
      贖等罪），應適用各該規定處斷外，如以使人行無義務之
      事，或妨害人行使權利為目的，而其強暴脅迫復已達於剝
      奪人行動自由之程度，即祇成立本罪，不應再依同法第30
      4 條論處；又刑法第302 條之妨害自由罪，原包括私行拘
      禁及以其他非法方法剝奪人之行動自由，所謂非法方法，
      則包括強暴、脅迫等情事在內，此等強暴、脅迫情事，既
      屬包含於妨害行動自由之同一意念之中，縱其所為，合於
      刑法第305 條恐嚇危害安全之情形，仍應視為剝奪行動自
      由之部分行為（最高法院93年度台上字第3309號判決、74
      年台上字第3404號判例等意旨參照）。核被告乙○○、辛○○所為如事實欄三所示之行為，均係犯同法第302 條第
      1 項之以強暴脅迫方法剝奪他人行動自由罪。被告乙○○
      等人向被害人庚○○恫稱：如不說實話就會被打死等語之
      恐嚇行為，為剝奪行動自由之部分行為，不另論罪。又共
      犯閻姓少年、楊順翔、林思榮、吳佳勳等人受被告辛○○
      之指示，強押被害人庚○○至上開靈堂，其目的在於供呂
      雨霖之生前友人逼供，是閻姓少年、楊順翔、林思榮、吳
      佳勳等人持刀將被害人庚○○押至靈堂後，因見被告乙○○亦在場，即交由被告乙○○、辛○○等人續以毆打、恐
      嚇等強暴、脅迫方法限制被害人庚○○離去以進行逼供之
      行為，均在閻姓少年、楊順翔、林思榮、吳佳勳等人共同
      之犯意聯絡內，至屬明確，故被告辛○○與其後參與之被
      告乙○○，與閻姓少年、楊順翔、林思榮、吳佳勳等人俱
      有犯意之聯絡及行為之分擔，均屬共同正犯。查被告乙○○、辛○○均已成年，經本院查驗其身分證件無訛，而閻
      姓少年為民國80年5 月間出生，亦經檢察官於偵查中查驗
      其身分證件在卷，其於事發當時之98年3 月25日，尚為18
      歲未滿之少年，被告乙○○、辛○○2 人與閻姓少年共同
      實施犯罪，應依兒童及少年福利法第70條第1 項前段規定
      加重其刑。又按成年人與未滿18歲之人共同實施犯罪者，
      少年事件處理法第85條第1 項雖有加重其刑至二分之一之
      規定；然92年5 月28日公布、同年月30日生效之兒童及少
      年福利法第70條第1 項前段就成年人與少年共同實施犯罪
      者，亦定有加重其刑至二分之一之明文，且同法第1 條第
      2 項復設有：「兒童及少年福利依本法之規定，本法未規
      定者，適用其他法律。」之規定，自應優先適用；公訴意
      旨認應適用少年事件處理法第85條第1 項而為加重，尚有
      未合，附此說明。
（三）事實欄四部分：
      按大麻係毒品危害防制條例第2 條第2 項第2 款所列管之
      第二級毒品，不得非法持有，核被告乙○○所為如事實欄
      四所示之行為，係犯毒品危害防制條例第11條第2 項持有
      第二級毒品罪。被告乙○○所犯上開傷害、剝奪他人行動
      自由、持有第二級毒品等罪，犯意各別，行為互殊，應予
      分論併罰。
五、上訴駁回部分（被告乙○○持有第二級毒品部分）
    原審就被告乙○○持有第二級毒品部分，本於同上見解，適
    用毒品危害防制條例第11條第2 項、第18條第1 項前段之規
    定，並審酌被告犯罪後坦承犯行暨其手段、素行、智識程度
    、生活狀況等一切情狀，量處有期徒刑3 月，另說明扣案第
    二級毒品大麻之沒收等情，均已詳敘其憑以認定之證據及理
    由，且依其確認之事實而為法律之適用，俱無違誤；且基於
    行為人之責任基礎，斟酌刑法第57條所列情狀而為刑之量定
    ，並未逾越職權或違反比例原則，亦無其他失出或失入之違
    法或失當之處。被告乙○○於此部分不服原審判決，提起上
    訴，上訴理由略稱：縱為施用大麻而遭裁定送觀察勒戒，期
    間一般均為2 個月左右，伊單純持有毒品，法定刑較施用毒
    品為輕，原審判處有期徒刑3 月，不符比例原則等語；惟按
    刑罰之量定，為法院得依職權自由裁量之事項，苟於法定刑
    度之內，予以量定，且客觀上並無明顯濫權之情形者，自不
    容當事人任憑主觀意見，指摘其違法、失當。查原判決就被
    告乙○○所犯持有毒品部分如何量定其宣告刑之理由，已經
    敘明審酌之事項，並於法定刑度之內，予以量定，客觀上並
    無明顯濫權之情形。且毒品危害防制條例有關觀察勒戒之規
    定，乃導入療程觀念，藉由戒除行為人施用毒品身癮及心癮
    之措施，以達教化與治療之目的，其立法意旨在幫助施用毒
    品者戒毒，性質非屬懲戒行為人，而為針對受處分人將來之
    危險所為預防、矯治措施之保安處分，與法律對於持有毒品
    者追究刑責之立法目的洵非相同，被告乙○○誤為比附，上
    訴指摘原判決此部分量刑過輕，為無理由，應予駁回。
六、撤銷改判部分（事實欄二所示傷害張氏兄弟部分、事實欄三
    所示剝奪庚○○自由部分）：
    原審據以論科，固非無見；惟查：（一）就事實欄二部分，
    被告乙○○、壬○○、癸○○、己○○等人並無於聖保祿醫
    院將告訴人戊○○、丁○○拖出急診室外持續毆打之行為，
    如後所述，原判決事實欄關於此部分認定事實有誤（見原判
    決第5 頁倒數第11至12行）。另起訴書犯罪事實欄已記載被
    告乙○○等人將告訴人張氏兄弟拖出急診室外等情，並認被
    告乙○○、壬○○另有妨害自由之犯意，原判決就該起訴效
    力所及部分應如何論究，亦漏未說明。（二）原判決認定被
    告乙○○有囑被告辛○○覓得被害人庚○○並押至呂雨霖靈
    堂而參與該部分行為，尚乏所據，已如前述；依該參與程度
    就被告乙○○所量定之刑，亦有未洽。被告乙○○、壬○○
    、癸○○、己○○就事實欄二部分、被告乙○○、辛○○就
    事實欄三部分，不服原判決，提起上訴：（一）被告乙○○
    上訴意旨略以：就事實欄二部分，伊係先被敲打頭部，始為
    還手，伊已坦承傷害罪行，原審未斟酌伊犯後態度，仍判處
    有期徒刑8 月，有所違誤；另就事實欄三部分，伊於原審已
    坦承不諱，但伊係於庚○○抵達靈堂後，才知其事，伊亦有
    報警處理，原審量處刑度竟與未認罪之被告相同，亦有違誤
    等語。（二）被告壬○○上訴意旨略以：伊盼欲與被害人和
    解，請從輕量刑，給予緩刑等語。（三）被告癸○○上訴意
    旨略以：伊得知同案被告己○○已與被害人張氏兄弟和解後
    ，即主動聯繫同案被告己○○分擔和解金，請斟酌伊犯後坦
    承犯行，態度良好，從輕量刑等語。（四）被告己○○上訴
    意旨略以：伊已與告訴人張氏兄弟達成和解，請從輕量刑等
    語。（五）被告辛○○上訴意旨略以：因呂雨霖遭人殺害，
    楊順翔等人為找出真兇才挾持被害人庚○○至呂雨霖靈堂，
    非受伊之指示，因僅於正好在靈堂現場，且為呂雨霖生前好
    友，一時情緒激動才會犯案，原審量處有期徒刑6 月，實屬
    過重等語。經查：（一）刑之量定，為求個案裁判之妥當性
    ，法律賦予審判法院裁量之權。量刑之輕重，屬於為裁判之
    法院得依職權自由裁量之事項，苟其量刑已以行為人之責任
    為基礎，並斟酌刑法第57條各款所列情狀，在法定刑度內，
    酌量科刑，如無偏執一端，致明顯失出失入情形，上級審法
    院即不得單就量刑部分遽指為不當或違法。本件原判決關於
    被告乙○○、壬○○、癸○○、己○○等人之科刑部分，業
    於理由內說明係審酌被告等人所為共同犯行之起因、肇至被
    害人之損害程度、部分被告犯後已坦承犯行之態度、犯罪手
    段、素行、智識程度及生活狀況等一切情狀，顯係基於行為
    人之責任基礎，斟酌刑法第57條所列情狀而為刑之量定，就
    被告乙○○、壬○○、癸○○等人所為事實欄二之行為部分
    ，其量刑均稱允當，並無裁量權濫用或失之過重之情形。（
    二）又被告事後是否獲得被害人之諒宥，自應以被害人之意
    思表示為主，本件事實欄三部分，經告訴人戊○○於本院審
    理中陳稱伊與丁○○僅有與被告己○○和解，至其他被告有
    無私下分攤和解金，與伊等和解無關等語（見本院卷第152
    頁），核與卷附和解書所載當事人相符（見本院卷第59、60
    頁），則被告癸○○雖於被告己○○和解後，分攤其部分和
    解金，被告壬○○則僅空言表示欲與告訴人張氏兄弟和解，
    其等既未親與告訴人張氏兄弟達成和解，自難認已獲取告訴
    人等之諒宥。其餘關於被告辛○○指使共犯閻姓少年等人前
    往加油站押回被害人庚○○相關各情，本院已一一說明如前
    ，被告辛○○否認此部分犯罪，乃就原審依職權為證據取捨
    及心證形成之事項，反覆爭執。前開上訴理由中關於被告乙○○就事實欄三部分，主張其係於被害人庚○○抵達靈堂後
    始為參與及其刑度部分、被告己○○就事實欄二部分，以其
    已達成和解，請從輕量刑部分，為有理由，其餘上訴意旨部
    分，則均無理由。原判決就事實欄二三部分，既有前揭瑕疵
    可指，自屬無可維持，應予撤銷改判。爰審酌被告乙○○、
    壬○○僅因會車細故，自會車地點開始，即夥同其他共犯持
    球棒、鐵棍、棍棒等物共同毆打告訴人張氏兄弟，告訴人等
    負傷不敵逃回家中，被告乙○○等仍朝屋內丟擲物品、持棍
    棒、鐵棒、球棒砸毀他人住家門窗等，於警方到達現場後，
    仍毫無忌憚，持續毆打開門而出之告訴人等，於告訴人等再
    度逃入屋內躲藏後，復以加害生命之言語叫囂恫嚇，縱告訴
    人等受警方戒護就醫後，仍未作罷，復持續逞兇鬥狠，以電
    話糾集人力，被告癸○○、己○○2 人僅因受電話通知，即
    夥同其他共犯到達聖保祿醫院加入傷害犯行，其等見告訴人
    等已負傷累累，猶進入急診室共同徒手毆打正在接受診治之
    告訴人等，導致告訴人等所受身體傷害非輕，危害社會秩序
    與善良風俗，另被告乙○○、辛○○2 人因友人呂雨霖遇害
    ，急欲找出兇手，竟以暴力脅迫手段對被害人庚○○為剝奪
    行動自由行為，實屬非是；又被告乙○○、壬○○、癸○○
    、己○○等４人就事實欄二部分參與程度之不同、被告己○○並與告訴人張氏兄弟達成和解，已如前述；事實欄三部分
    ，被害人庚○○亦於本院審理中表示原諒被告乙○○、辛○○之意（見本院卷第120 頁反面），及被告乙○○、壬○○
    、癸○○、己○○4 人犯後已坦承犯行之態度，兼衡各被告
    之犯罪手段、素行、智識程度及生活狀況等一切情狀，分別
    量處如主文第2 至6 項所示之刑，並就被告壬○○、癸○○
    、己○○、辛○○部分各諭知易科罰金之折算標準；另就被
    告乙○○所犯各罪宣告之有期徒刑部分定其應執行之刑。扣
    案之西瓜刀1 支，屬被告乙○○、辛○○之共犯林思榮所有
    並用以剝奪被害人庚○○自由所用之物，爰就被告乙○○、
    辛○○2 人所犯該罪部分宣告沒收。
七、不另為無罪諭知部分：
（一）公訴人意旨雖以被告乙○○、壬○○2 人就事實欄二部分
      涉有恐嚇危害安全、傷害犯行，並應分論併罰等語，惟本
      件被告乙○○、壬○○2 人係因會車糾紛而與告訴人戊○○、丁○○發生爭執進而產生鬥毆，其等傷害、恐嚇告訴
      人戊○○、丁○○之行為，係基於同一原因、在同一場所
      ，由被告乙○○等人同時實施，應非另行起意，且其等恐
      嚇之危險行為有吸收於傷害之實害行為之裁判上一罪關係
      爰不就公訴人此部分所指之恐嚇危害安全部分另為無罪之
      諭知。
（二）公訴意旨另以被告乙○○、壬○○如事實欄二所示犯行，
      有妨害自由之犯意聯絡，並於事實欄敘及被告乙○○、壬○○、癸○○、己○○等4 人及其他共犯於聖保祿醫院「
      強行將二兄弟拖出急診室外持續毆打」等語（見起訴書第
      3 頁倒數第6 行、第4 頁倒數第12行，附於本院卷第12頁
      正、反面），惟參以告訴人戊○○於警詢及偵查中、證人
      即告訴人丁○○於警詢中所述：伊等於聖保祿醫院再度遭
      被告乙○○率眾毆打時，經伊等請求並醫護人員、醫院駐
      警、消防人員居中協調制止未果，戊○○即拉著丁○○躲
      進診療室，由醫護人員協助關上鐵門，被告乙○○等人仍
      在外叫囂，迄警員到場並嚴正制止，被告乙○○等人始為
      停止等情（見偵字第6749號卷第38頁、偵字第10911 號卷
      四第64頁、第68頁反面、71、82頁反面），告訴人等並無
      被強行拖出急診室之遭剝奪行動自由情形，此外復查無其
      他證據證明被告乙○○等人於此部分事實有何妨害自由之
      行為，起訴意旨所指此部分無足成立。惟縱屬成立，與前
      已論科之傷害部分亦有裁判上一罪關係，爰不另為無罪之
      諭知。
（三）公訴意旨認被告乙○○、辛○○等人如事實欄三所示向被
      害人庚○○恫稱：如不說實話就會被打死等語之恐嚇行為
      ，犯有刑法第305 條罪嫌，應與其等所犯刑法第302 條之
      罪分論併罰等語，惟該恐嚇危害安全之情形，已包含於妨
      害行動自由之同一意念中，為剝奪行動自由之部分行為，
      已如前述，兩者間有裁判上一罪關係，故不就公訴意旨此
      部分所指之恐嚇危害安全罪嫌部分另為無罪之諭知。
（四）公訴意旨雖認被告乙○○有指揮辛○○唆使閻姓少年、楊
      順翔、林思榮、吳佳勳等人前往加油站強押被害人庚○○
      至呂雨霖靈堂之行為，惟遍查本案卷證，並無證據證明被
      告乙○○有參與此部分之行為，其應係自被害人庚○○被
      押至呂雨霖靈堂後，始加入共同參與剝奪他人行動自由之
      犯行，原應就公訴意旨所指被告乙○○參與將被害人庚○○自加油站強押至呂雨霖靈堂此階段之犯行為無罪之諭知
      ，然此部分縱屬成立，亦與被告乙○○嗣後於呂雨霖靈堂
      所為妨害自由之行為間有裁判上一罪關係，故不就公訴意
      旨所指被告乙○○此部分行為另為無罪之諭知。
八、無罪部分（被告乙○○、癸○○、己○○、壬○○等4 人被
    訴恐嚇危害安全部分）：
（一）公訴意旨另以：97年12月上旬某日晚上10時許，被告乙○○率同癸○○、壬○○、己○○等人至甲○○所營位在桃
      園縣八德市○○路○段96號之「我愛台妹」小吃店消費，
      約過2 小時後（午夜12時），被告乙○○強行要求續攤，
      店家因渠尚未結帳即予婉拒，被告乙○○心生不滿，隨即
      率同在場小弟悻然離去，約過30分鐘後，被告乙○○即指
      揮、唆使當時在場一起喝酒作樂之幫派成員即被告癸○○
      、己○○、壬○○，共同基於毀損他人物品（毀損部分未
      據告訴）、恐嚇之犯意聯絡，分持木棍、鐵棒進入「我愛
      台妹」小吃店內，將店內之落地窗、酒類、招牌、音響、
      電視等物品砸毀後揚長離去，上開砸店手段，並使店家員
      工丙○○、經營者甲○○心生畏懼，致生危害於安全，因
      認被告乙○○、癸○○、己○○、壬○○4 人均另涉犯刑
      法第305 條之恐嚇危害安全罪嫌云云。
（二）按犯罪事實應依證據認定之，無證據不得認定犯罪事實；
      又不能證明被告犯罪者，應諭知無罪之判決，刑事訴訟法
      第154 條第2 項、第301 條第1 項分別定有明文。再所謂
      認定犯罪事實之證據，係指足以認定被告確有犯罪行為之
      積極證據而言，苟未能發現相當證據，或證據不足為不利
      於被告事實之認定時，即應為有利於被告之認定，更不必
      有何有利之證據，亦不能以推測或擬制之方法，以為裁判
      基礎（最高法院29年度上字第3105號、40年度台上字第86
      號、56年度台上字第807 號等判例意旨參照）。
（三）檢察官認被告乙○○、癸○○、己○○、壬○○涉有上開
      恐嚇危害安全犯行，無非係以被告癸○○、己○○、壬○○之自白，證人即被害人丙○○、甲○○於警詢中之證述
      、98年2 月17日之通訊監察譯文等為其主要論據。然按，
      刑法第305 條之恐嚇罪所稱以加害生命、身體、自由、名
      譽、財產之事，恐嚇他人者，係指以使人生畏怖心為目的
      ，而將加惡害之旨通知於被害人而言（最高法院52年度台
      上字第751 號判例意旨參照），故須以有惡害之通知為其
      要件，如行為人主觀上並無惡害通知之犯意，而被害人心
      生畏懼，係基於其主觀上之假設結果，即非當之。查案發
      當日伊4 人係由被告壬○○開車，搭車前往我愛台妹小吃
      店，由被告乙○○、癸○○、己○○3 人下車進入該小吃
      店砸店後即行離開等情，業經被告乙○○、癸○○、己○○、壬○○於原審審理中供述在卷（見原審卷一第28頁反
      面、第138 頁、卷二第106 頁反面、卷三第27至30、30至
      32頁）；另經證人即案發當時在場之小吃店員工丙○○於
      警詢、原審審理中證稱：被告乙○○等人係從車上下來後
      直接進入店內砸店，並未跟店裡人說任何話等語（見98年
      度偵字第10911 號卷四第55頁、原審卷三第10頁反面），
      另證人即該小吃店負責人甲○○亦於警詢中證稱：伊當時
      未在店內，但未聽員工提起3 人砸店時有出言恐嚇等語（
      見98年度偵字第10911 號卷四第59頁），是被告乙○○、
      癸○○、己○○、壬○○等人於要求繼續消費遭拒並離去
      後，再共乘一車返回我愛台妹小吃店，由被告乙○○、癸○○、己○○3 人下車砸毀小吃店內物品，於砸店過程中
      未發任何言語，復未於現場留有任何相當於惡害通知而使
      被害人心生畏懼之物品等情，已堪認定，則被告乙○○等
      4 人除砸店洩憤行為外，並無任何恐嚇他人之言行表現，
      本件除可認被告乙○○等4 人具有毀損店內物品之犯意聯
      絡及行為分擔外，並無任何卷存資料足為證明被告乙○○
      等4 人對被害人等有任何惡害之通知，核與刑法第305 條
      恐嚇危害安全罪之構成要件即有不符，此外復查無其他證
      據可資證明被告乙○○等4 人犯有此部分公訴意旨所指之
      恐嚇犯行，自應就此部分為渠4 人均無罪之諭知。
（四）原審不查，於此部分遽予論處被告乙○○、癸○○、己○○、壬○○等4 人恐嚇危害安全之罪，顯有違誤，被告等
      人上訴理由指摘及此，為有理由，應由本院將原判決此部
      分撤銷，並諭知被告乙○○等4 人此部分無罪之判決。
據上論斷，應依刑事訴訟法第369 條第1 項前段、第364 條、第
368 條、第299 條第1 項、第301 條第1 項，毒品危害防制條例
第11條第2 項、第18條第1 項前段，刑法第11條、第28條、第27
7 條第1 項、第302 條第1 項、第55條、第47條第1 項、第41條
第1 項前段、第51條第5 款、第38條第1 項第2 款，刑法施行法
第1 條之1 第1 項、第2 項前段，兒童及少年福利法第70條第1
項前段，判決如主文。
本案經檢察官何明楨到庭執行職務。
中    華    民    國    99    年    10    月    27    日
                  刑事第十九庭審判長法  官  鄧振球
                                    法  官  潘翠雪
                                    法  官  彭幸鳴
以上正本證明與原本無異。
妨害自由部分，如不服本判決，應於收受送達後10日內向本院提
出上訴書狀，其未敘述上訴之理由者並得於提起上訴後10日內向
本院補提理由書（均須按他造當事人之人數附繕本）「切勿逕送
上級法院」。
傷害、持有毒品部分，均不得上訴。
                                    書記官  陳靜姿
中    華    民    國    99    年    10    月    27    日
附錄本案論罪科刑法條：
刑法第277 條第1 項
傷害人之身體或健康者，處3 年以下有期徒刑、拘役或1 千元以
下罰金。
刑法第302 條第1 項
私行拘禁或以其他非法方法，剝奪人之行動自由者，處5 年以下
有期徒刑、拘役或3 百元以下罰金。
毒品危害防制條例第11條第2 項
持有第二級毒品者，處2 年以下有期徒刑、拘役或新臺幣3 萬元
以下罰金。


司法院資訊處製作；財團法人民間司法改革基金會備份。
